臺灣雲林地方法院刑事判決　　　　　　　 93年度易字第317號
公　訴　人　臺灣雲林地方法院檢察署檢察官
被　　　告　甲○○　男　39歲.
　　　　　　　　　　國民
上列被告因詐欺案件，經檢察官提起公訴（93年度偵字第2525號
），本院判決如下：
    主  文
甲○○幫助連續意圖為自己不法之所有，以詐術使人將本人之物
交付，處有期徒刑陸月，如易科罰金，以參佰元折算壹日。
    事  實  及  理  由
一、犯罪事實：
    甲○○預見提供自己之金融帳戶、存摺簿、提款卡、印章及
    密碼予他人使用，常與財產犯罪密切相關，極可能被犯罪集
    團所使用以遂行詐欺取財及隱匿、掩飾犯罪所得財物或財產
    上利益之目的，竟基於幫助詐欺之犯意，先於民國92年5 月
    13日，至雲林縣水林鄉水林郵局（下稱水林郵局），開立郵
    局存簿帳戶（局號030135號、帳號0000000 號），及劃撥帳
    戶（局號030135號、帳號00000000號），並於同年月22日核
    發提款卡後，隨即於同日或翌日（即23日），於某不詳地點
    ，將其所有前開存簿帳戶及劃撥帳戶之存摺、提款卡、印章
    及密碼提供予姓名、年籍不詳之成年人，容認上述帳戶供他
    人用以詐騙財物。嗣該不詳姓名、年籍之人所屬之詐騙集團
    成員（成年人），基於意圖為自己不法所有之概括犯意聯絡
    ，於92年5 月底或6 月初，偽以「誠泰銀行」、「台新銀行
    」或「安泰銀行」名義，寄發有關個人信用貸款優惠利率之
    信函予不知情之如附表所示之丁○○等人，經丁○○等人依
    信函上所載專線打電話與上開詐騙集團聯絡後，詐騙集團成
    員即連續訛稱欲取得借貸款項需先繳交保險金及手續費，使
    丁○○等人陷於錯誤，遂於附表所示之時間依指示匯款如附
    表所示之金額至上開甲○○之存簿帳戶及劃撥帳戶中，詐騙
    集團成員再將匯入款項透過自動提款機提款等方式提領一空
    ，連續詐欺取財得逞。嗣丁○○等人發覺有異，報警處理而
    循線查知上情。
二、認定犯罪事實所憑證據及理由：
    (一)被害人丁○○、鄭淇玉、丙○○、乙○○遭犯罪集團詐欺
      ，並將遭詐騙之金錢匯入被告上開存簿帳戶及劃撥帳戶之
      事實，業據被害人丁○○、鄭淇玉、丙○○、乙○○等於
      警詢時指訴甚詳，有警詢筆錄在卷可參，復有郵政國內匯
      款執據1 紙、自動櫃員機明細表2 紙、「誠泰銀行」、「
      台新銀行」或「安泰銀行」廣告信函4 張、郵政劃撥儲金
      存款收據5 張，及上開被告申請之存簿帳戶及劃撥帳戶分
      別自92年5 月13日及同年6 月17日起之歷史交易清單各1
      紙在卷可憑。被害人丁○○等4 人遭詐騙將錢財匯入被告
      上開帳戶，並於同日即遭詐騙集團以提款卡方式提領詐騙
      款項等情，自屬真實。又被告上開存簿帳戶及劃撥帳戶，
      係被告於92年5 月13日向水林郵局申設，於92年5 月22日
      領得帳戶提款卡等事實，業據被告坦承在卷，並有上開2
      帳戶之立帳申請書、查詢金融卡變更資料及客戶歷史交易
      清單等足資為證，亦堪認定為真實。
    (二)被告雖辯稱申請上開2 帳戶是要作生意，供人匯錢之用，
      但於領取提款卡後，將提款卡、存簿及印章放在機車置物
      箱內，機車於92年6 月初遺失，提款卡、存簿及印章也一
      併遺失，其當時把提款卡密碼寫在印章上面。機車遺失時
      ，被告之父親有去管區報遺失，但被告是7 月才想到存簿
      、提款卡、印章放在機車裡，才去掛失。惟查：
      1.經本院函詢被告住所地之雲林縣北港分局宏仁派出所，
        被告之父親吳慈忠於92年間向該所申報機車遺失之報案
        紀錄，該所副所長蔡西川書面回覆本院：本所92年度之
        工作紀錄，並無被告之父吳慈忠前來申報機車遺失之紀
        錄，此有蔡西川警員之報告書面1 紙在卷可稽。此外，
        被告供稱從未使用過上開2 帳戶，然而，被告之上開存
        簿帳戶，自92年5 月23日起，交易紀錄十分頻繁，且只
        要有匯入之款項，當天立即遭人以提款卡領走，顯見此
        帳戶於92年5 月23日被告領得提款卡之翌日起即成為詐
        騙集團用以詐騙之工具。是該2 帳戶之存簿、提款卡、
        印章等物即無於92年6 月間始隨同機車遺失之理，被告
        前開所辯，顯與事實不符，自難以採信。
      2.又被告於93年2 月4 日警詢時供稱：存摺放在機車內，
        不知何時、何地遺失。其於本院審理時則供稱：我是在
        約（92年）7 月12日時發現機車遺失，機車是在6 月初
        左右遺失，放在家裡庭院屋簷下，每天都可以看到機車
        ，機車是晚上遺失的，隔天清晨就發現，是我父母親發
        現的。被告對於其是否知悉機車於何時、何地遺失一事
        前後供述不一。此外，被告先供稱其係於7 月12日發現
        機車遺失，然嗣後又供稱每天都可看到機車，機車晚上
        遺失，隔天清晨就發現。經審判長詢問每天都可看到機
        車，其為何至7 月間才發現機車遺失？被告始供稱：因
        為我不在家，過了幾天才知道。其前後供述亦有所矛盾
        。
      3.被告供稱申請上開2 帳戶是要賣壽山石及布鞋，讓他人
        匯錢之用，但因後來去勒戒才沒有做生意。然而，被告
        於92年間，係於92年10月27日始入臺灣高雄勒戒所執行
        強制戒治，有其臺灣高等法院被告全國前案紀錄表可佐
        ，而被告於92年5 月13日即申設上開2 帳戶，距其入所
        執行強制戒治仍有近5 個月之期間，若被告係為做生意
        而申請該帳戶，依理當隨即並長期使用該帳戶，然被告
        申請後既未曾使用該帳戶，亦不知該帳戶存摺等物係放
        置何處，而於事隔近2 個月後，始發現該帳戶之存簿、
        提款卡等物隨同機車遺失，顯有悖於常情。
      4.再者，上開帳戶之提款卡密碼乃被告自行設定，如非被
        告告知，他人實無從知悉該密碼為何，茍係單純遺失帳
        戶存摺及提款卡，他人應無輕易即能使用上開帳戶作為
        匯、提款工具之可能。被告對此雖辯稱：因我怕忘記密
        碼，所以把提款卡密碼寫在印章上等語。然按諸一般人
        使用金融帳戶提款之習慣，為避免遺失存摺或提款卡時
        帳戶內之存款遭人盜領，該帳戶提款卡之密碼通常係與
        存摺及提款卡分開存放。是被告前揭辯詞，實與常情相
        違，顯難採信。被告確有將上開2 帳戶之存摺、提款卡
        及密碼提供予詐騙集團使用乙節，應堪認定。
    (三)按金融帳戶係個人理財之工具，一般人向金融機構開設帳
      戶，並無任何法令之限制，只須提出
      理開戶申請，此為眾所週知之事實，則依一般人之社會生
      活經驗，苟見他人不自己申請開立帳戶而蒐集不特定人之
      帳戶使用，衡情應當可預見其所蒐集之帳戶極可能係充作
      與財產有關之犯罪工具。被告係一位心智健全之成年人，
      對此當無不知之理。而被告犯後為掩飾自己將上開帳戶交
      予他人使用之事實，為上開虛偽且與常情不符之辯詞，亦
      顯示被告預見上開2 帳戶係他人用於財產犯罪而供存入某
      筆資金後，再行領出之用，且該筆資金之存入及提領過程
      係有意隱瞞其流程及避免行為人身份曝光之用意，足認被
      告容認該詐欺行為之實施，而有幫助實施之未必故意。被
      告前揭辯詞，顯係事後卸責之詞，不足採信。被告幫助詐
      欺取財之犯行，堪以認定。
三、論罪科刑之理由：
    (一)被告所為，係以幫助之意思幫助詐騙集團成員等成年人實
      施刑法第339 條第1 項之詐欺取財罪，被告係刑法第339
      條第1 項詐欺取財罪之幫助犯。又從犯之處罰，依刑法第
      30條第2 項之規定，依正犯之刑減輕之。
    (二)本院審酌被告有違反麻醉藥品管理條例、竊盜等前科，有
      其臺灣高等法院被告全國前案紀錄表在卷可參，素行不佳
      。被告將其申請之存摺、提款卡、印章、密碼交予詐騙集
      團成員使用，使不詳姓名年籍之正犯順利取得詐騙財物，
      又得以使其等掩蔽身分，妨害犯罪之訴追與被害人取回受
      騙之財物，影響社會經濟秩序甚鉅，犯罪後所生損害單計
      算被害人丁○○等4人部分，即達新臺幣（下同）297,150
      元，被告犯後復矢口否認犯行，矯飾其詞，不具悔意等一
      切情狀，量處如主文所示之刑，並諭知易科罰金之折算標
      準。
六、適用之法律：
    應依刑事訴訟法第299 條第1 項前段，刑法第339 條第1 項
    、第30條第2 項、第41條第1 項前段，罰金罰鍰提高標準條
    例第1 條前段、第2 條，判決如主文。
中　　華　　民　　國　　94　　年　　6 　　月　　7 　　日
                  刑事第一庭    審判長法  官 康 樹 正
                                      法  官 侯 廷 昌
                                      法  官 楊 欣 怡
以上正本證明與原本無異。
如不服本判決，應於判決送達後10日內，向本院提出上訴狀。
                                      書記官 洪 秀 虹
中　　華　　民　　國　　94　　年　　6 　　月　　7 　　日
附表：
(一)被害人丁○○於92年6 月18日，匯款45,480元至被告00000000
  號之劃撥帳戶。
(二)被害人鄭淇玉分別於92年6 月19日、6 月26日及6 月30日，匯
  款33,780元、43,200元、40,890元、68,000元，至被告000000
  00號之劃撥帳戶。
(三)被害人丙○○於92年7 月2 日，匯款40,000元至被告0000000
  之存簿帳戶。
(四)被害人乙○○於92年7 月3 日匯款25,800元至被告0000000 之
  存簿帳戶，另於92年7 月4 日匯款33,600元至700/0000000000
  0000號帳戶，於92年7 月7 日匯款18,000元至700/0000000000
  0000號帳戶（後2 個帳戶並非被告申設之帳戶）。
附錄法條：
中華民國刑法第339條
意圖為自己或第3人不法之所有，以詐術使人將本人或第3人之物
交付者，處五年以下有期徒刑、拘役或科或併科1000元以下罰金
。
以前項方法得財產上不法之利益或使第3 人得之者，亦同。
前二項之未遂犯罰之。
